【裁判字號】    90,交易,103
【裁判日期】    900430
【裁判案由】    過失傷害
【裁判全文】
臺灣高雄地方法院刑事判決                          九十年度交易字第一三號
    公  訴  人  臺灣高雄地方法院檢察署檢察官
    被      告  丙○○
右列被告因過失傷害案件，經檢察官提起公訴（八十九年度偵字第二四三０四號、第
二五三四七號），本院判決如左：
    主  文
丙○○因過失傷害人，處拘役肆拾日，如易科罰金，以參佰元折算壹日。
    事  實
一、丙○○領有普通小型車駕駛執照，於民國八十九年七月六日下午六時許，在其停
    放於高雄縣鳥松鄉○○路三０七號路旁之ＸＣ－６５３７號自小客車內取物時，
    本應注意停車向外開啟車門時，應注意車輛並讓其先行，且依當時客觀情狀視距
    良好，依其智識、能力並無不能注意之情事，竟疏未注意，未關閉車門，復於下
    車之際，未注意後方之車輛並讓其先行，貿然打開左前車門，致車門撞擊自左後
    方駛來，甲○○所騎乘，沿大昌路往鳳山市○○路方向行駛，車牌號碼ＴＸＶ－
    ９３９號機車後座所載之乙○○○，致乙○○○受有右踝關節骨折及右膝、右足
    撕裂傷等傷害。
二、案經乙○○○訴由臺灣高雄地方法院檢察署檢察官偵查起訴。
    理  由
一、訊據被告丙○○固未否認於前揭時、地，將停放於路邊之ＸＣ－６５３７號自小
    客車車門開啟在內尋物，準備下車時，於打開車門之際，甲○○搭載告訴人乙○○○騎機車行經該處，告訴人之右腳為開啟之車門撞擊而受傷之事實，惟辯稱：
    甲○○所騎乘之機車前方尚載有其女，有超載，且自小客之車門一直都開啟，駕
    駛人甲○○應有看見云云。
二、經查：
（一）本件被告自陳，車禍發生時，其係位於停放在高雄縣鳥松鄉○○路旁之ＸＣ－
      ６５３７號自小客車車內，而車牌號碼ＴＸＶ－９３９號機車係由甲○○所駕
      駛，後座搭載其母即告訴人乙○○○，而告訴人係為被告所開啟之車門撞擊受
      傷，且告訴人受撞擊倒地後，甲○○所騎乘之前開機車並未倒地等情，核與告
      訴人乙○○○及證人甲○○指訴情節相符，是公訴人指稱本件告訴人為前開機
      車之駕駛人及該機車被撞擊後人車倒地等情，與事實並不相符，應予更正，合
      先敘明。
（二）被告於本院審理時並未否認其於車內尋物過程中並未將車門關上，而車禍發生
      時，其確實正要下車稱：「當時我到車上取資料，車門都是半開的，所以告訴
      人就撞上了」、「因為我找東西，所以車門一直開著，車禍發生時我準備離開
      了」等語，參以證人甲○○所陳：「車上的女兒及我都沒事，只有後座之母親
      右腳受傷」、「（車子何處被撞傷？）沒有，只撞倒後座母親的腿」之語（見
      本院九十年三月二十九日即四月二十四日筆錄），若果如被告所陳，本件肇事
      之自小客車車門一直均開啟中，係甲○○未及注意而撞擊該自小客車之車門，
      則以告訴人受傷之程度，甲○○所騎乘之機車當不致未受損害且未倒地，只撞
      擊後座之乘客，是應以甲○○所陳，其騎經該車車旁，被告才開啟車門撞擊後
      座之告訴人之詞為可採，甲○○所騎乘之機車既已行經被告之自小客車車旁，
      被告突然開啟左側車門，車旁之駕駛人甲○○自未及注意，而陳女所騎乘之機
      車有無超載之事實，與本件事故發生並無因果關係，故陳女對於本件車禍之發
      生應無過失，應予說明。
（三）按汽車停車向外開啟車門時，應注意行人、車輛，並讓其先行，道路交通安全
      規則第一百十二條第一項第十五款定有明文。此為一般汽車駕駛人所應注意並
      確實遵守之事項。被告領有普通小型車駕駛執照，此有駕駛執照影本一份在卷
      可證，對於上開規定自難委為不知，駕車時理應注意上述規定並確實遵守之。
      再依當時客觀情狀視距良好，而依被告之智識、能力並無不能注意之情事，竟
      疏未注意汽車停車向外開啟車門時，應注意行人、車輛，並讓其先行，其對於
      本件車禍之發生顯有過失，而告訴人確因本件車禍受有如事實欄所述之傷害，
      亦有長庚紀念醫院診斷證明書一紙在卷足憑，核與被告未盡其前開注意義務兩
      者間，存有相當之因果關係。綜上所述，本件事證明確，被告過失犯行堪可認
      定。
三、核被告所為，係犯刑法第二百八十四條第一項前段過失傷害罪。爰審酌被告就本
    件應負全部之過失責任，告訴人所受傷害程度，及被告迄未與告訴人達成民事和
    解等一切情狀，量處如主文所示之刑，及諭知易科罰金之折算標準。另中華民國
    刑法第四十一條業經立法院於九十年一月四日修正，總統於同月十日公布，自該
    月十二日起施行，雖被告所犯為最重本刑三年以下有期徒刑之罪，且經本院量處
    六月以下有期徒刑，依其行為時即修正前刑法第四十一條之規定，所宣告之刑本
    得易科罰金，然其行為後刑法第四十一條既經修正，自應依刑法第二條第一項前
    段，適用裁判時之法律即修正後之刑法第四十一條第一項前段之規定，附此敘明
    。
據上論斷，應依刑事訴訟法第二百九十九條第一項前段、刑法第二條第一項前段、第
二百八十四條第一項前段、第四十一條第一項前段、罰金罰鍰提高標準條例第一條前
段、第二條，判決如主文。
中      華      民      國    九十      年      四      月     三十     日
                                      臺灣高雄地方法院交通法庭
                                          法  官  卓立婷
右正本證明與原本無異。
如不服本判決，應於判決送達後十日內，向本院提出上訴狀。
                                          書記官    陳家宏
中    華    民    國      九十      年      五      月      一      日


司法院資訊處製作；財團法人民間司法改革基金會備份。
